# 会计类 3 号：计算归属于母公司所有者的净利润时如何考虑应收子公司债权的影响

提问人：wangyuhui888 时间：2023-07-17 09:36:18
背景：集团A公司下有B公司、C公司，其中C公司严重亏损，并有清算计划;B公司应收C公司 1000 万， 2022 年 12 月，B公司评估该应收账款无法收回，因此全额计提坏账；A公司合并层面将以上坏账全部冲销。
会计类 3 号发布后，预计满足”应收子公司款项已经发生实质性损失、未来无法收回的，合并财务报表中应当将该债权产生的损失金额全部计入“归属于母公司所有者的净利润”，“，因为 2023 年预计应补充
借：信用减值损失
贷：预计负债
疑问疑问：针对以上处理，是否属于会计政策变更，还是前期差异，抑或是直接计入大合并当期损益？

回答人：chenyiwei
请说明其具体背景？C公司有无A集团以外的其他外部股东。是否由A集团下的母子公司单方面为其提供融资和担保？
A的合并报表层面，因为C已经被纳入合并，因此合并报表中是不应出现预计负债的。
建议首先要合理理解会计类 3 号中该规定的适用范围。《会计类 3 号》之3-4的核心思想系：母公司在单方面向子公司提供财务资助的情况下，通过承担财务资助款损失形式承担的超额亏损应全部归属于母公司股东，少数股东不分担这部分超额亏损。即，认定母公司单方面向子公司提供财务资助所形成的债权债务与少数股东不相关，故其产生的信用损失也不应由少数股东承担。由此，在合并报表层面，应将母公司对子公司的债权产生的预计坏账损失从超额亏损总额中单独分离出来并全额由母公司承担，剩余超额亏损部分按常规处理原则分配给母公司和少数股东分别承担。
上述所指的“财务资助”，实务中较为常见的例子是《企业会计准则第 2 号——长期股权投资》中所指的“其他实质上构成对被投资单位净投资的长期权益”。根据该准则应用指南：
这里所讲“其他实质上构成对被投资单位净投资的长期权益”通常是指长期应收项目。比如，投资方对被投资单位的长期债权，该债权没有明确的清收计划、且在可预见的未来期间不准备收囚的，实质上构成对被投资单位的净投资。应予说明的是，该类长期权益不包括投资方与被投资单位之间因销售商品、提供劳务等日常活动所产生的长期债权。
按照长期股权投资准则的规定，投资方在确认应分担被投资单位发生的亏损时，应将长期股权投资及其他实质上构成对被投资单位净投资的长期权益项目的账面价值综合起来考虑，在长期股权投资的账面价值减记至零的情况下，如果仍有未确认的投资损失，应以其他长期权益的账面价值为基础继续确认。另外，投资方在确认应分担被投资单位的净损失时，除应考虑长期股权投资及其他长期权益的账面价值以外，如果在投资合同或协议中约定将履行其他额外的损失补偿义务，还应按《企业会计准则第 13 号一一或有事项》的规定确认预计将承担的损失金额。